臺灣臺南地方法院刑事判決
110年度易字第282號
聲  請  人  臺灣臺南地方檢察署檢察官
被      告  蔡岱峯




選任辯護人  蔡虔霖律師
上列被告因竊盜案件，經檢察官聲請簡易判決處刑（110年度偵
字第416號），本院認不宜以簡易程序處理，改依通常程序審理
，判決如下：
    主  文
蔡岱峯犯竊盜罪，處拘役肆拾日，如易科罰金，以新臺幣1仟元
折算1日。
    事  實
一、蔡岱峯意圖為自己不法之所有，基於竊盜之犯意，於民國10
    9年11月21日17時40分許，在臺南市○○區○○○路000號統一超
    商內，趁店員瞿子文忙於為其他客人結帳時，徒手竊取貨架
    上岡本衛生套1包，得手後騎乘車號000-0000號普通重型機
    車離去。嗣經店員瞿子文觀看店內監視錄影畫面始發現上開
    竊盜情形，乃報警處理，警方依車牌號碼循線查獲本案。
二、案經瞿子文訴由臺南市政府警察局歸仁分局報請臺灣臺南地
    方檢察署檢察官偵查後聲請簡易判決處刑，後由本院改依通
    常程序審理。
    理  由
壹、程序部分
一、按被告之自白，非出於強暴、脅迫、利誘、詐欺、疲勞訊問
    、違法羈押或其他不正之方法，且與事實相符者，得為證據
    ，刑事訴訟法第156條第1項定有明文。辯護人主張警方於製
    作筆錄前即向被告利誘稱：認一認比較省事，嗣警方製作筆
    錄時即以詐欺方式訊問被告：另檢察官之訊問筆錄：杞據監
    視器顯示，你在架上拿了一盒後，就看向櫃台，然後把皮夾
    也放到你右手後擋住保險套，離開超商，你說你沒有隱藏商
    品？惟反覆查看該監視畫面，被告並無該行為，足見檢察官
    亦係以詐欺及誘導方式訊問，認警、偵訊中被告自白均無證
    據能力云云。惟查：
　㈠被告為大學畢業之教育程度（見本院卷第147頁），且於製作
    警詢筆錄時意識清醒（見本院卷第33頁），足見被告應了解
    員警所告知之事項係何意思。又被告始終供承有拿東西不付
    帳之情事（見警卷第3-11頁、第13-19頁，偵卷第16-17頁，
    本院卷第33頁、第145頁），同時有超商內之監視錄影畫面
    可證（警詢中已播放予被告觀看），則員警勸諭被告認罪，
    何來利誘、詐欺之處？另經本院依職權截取超商內之監視錄
    影畫面，被告確實係先看向櫃台，當時櫃台正有數名顧客等
    待結帳，然後再轉頭看向出口處，當時有一未購買物品之顧
    客逕自走出超商門口，此有本院截取之監視器畫面照片（見
    本院卷第133頁、136頁、134頁、135頁）可證；再被告以手
    持皮夾遮擋同手中之保險套，復有警卷截取之監視器畫面照
    片（見警卷第49、51頁）可參。檢察官依其觀看超商內監視
    錄影畫面結果訊問被告是否有隱藏商品行為，亦何來詐欺及
    誘導被告自白？另辯護人辯稱被告拿完保險套後「只是看了
    貨架上有無其他東西」（見本院卷第141頁）云云，惟依前
    開本院依職權截取之監視錄影畫面照片（見本院卷第133、1
    36頁）所示，被告看視貨架方向再往前沿伸不就是店員所在
    之櫃台？
　㈡至於辯護人另主張本院提示職權截取超商內之監視錄影畫面
    照片時未告以要旨，有違刑事訴訟法第44條第8款、第164條
    、第165條第1項、第165條之1、第208條第1項之規定云云。
    惟照片乃屬物證而非文書，按審判長應將證物提示當事人、
    代理人、辯護人或輔佐人，使其辨認。前項證物如係文書而
    被告不解其意義者，應告以要旨，刑事訴訟法第164條定有
    明文。依此可知，物證僅提示辨認即可，只有文書法院始有
    告以要旨之義務。同法第165條第1項、第165條之1均作相同
    規定，並無證物應告以要旨之規定，顯然辯護人未看清上開
    刑事訴訟法之條文規定，併予敘明。
  ㈢綜上，被告於警、偵訊中所為自白既無警方、檢察官施以詐
    欺、誘導或其他不正方法情事，堪認被告於警詢、偵查中之
    自白具有任意性，得為本案之證據，又其此部分之自白，佐
    以後述證據，亦足認此部分之自白與事實相符（詳後述），
    自得採為認定事實之證據，辯護人爭執警詢、偵查中自白不
    得作為證據云云，尚非可取。　
二、按被告以外之人於審判外之陳述，雖不符刑事訴訟法第159
    條之1至第159條之4之規定，而經當事人於審判程序同意作
    為證據，法院審酌該言詞陳述或書面陳述作成時之情況，認
    為適當者，亦得為證據；當事人、代理人或辯護人於法院調
    查證據時，知有刑事訴訟法第159條第1項不得為證據之情形
    ，而未於言詞辯論終結前聲明異議者，視為有前項之同意，
    刑事訴訟法第159條之5第1項、第2項分別定有明文。經查，
    本判決下列所引用被告以外之人於審判外之陳述（包括書證
    ），檢察官及被告、辯護人於本院準備程序及審理中除上述
    被告自白部分外均表示無意見等語（見本院易字卷第33頁、
    140-141頁），亦未於言詞辯論終結前聲明異議，本院審酌
    上開證據資料製作時之情況，尚無違法不當及證明力明顯過
    低之瑕疵，亦認為以之作為證據應屬適當，故揆諸前開規定
    ，認前揭證據資料亦有證據能力。
貳、實體部分
一、訊問被告蔡岱峯固承認有於上開時、地拿取商品未付款的狀
    況，惟矢口否認有何竊盜犯行，辯稱：會有這種情形，是因
    為健忘及記憶力不足所造成云云。辯護人則辯護主張：㈠被
    告並無竊盜之不法意圖，係因疫情關係規劃落空，致身心惆
    悵導致注意力不足、好動等症狀，於奇美醫院精神醫學部治
    療中，且因長期服用藥劑導致注意力不集中，案發時因未服
    用藥物精神渙散且急於離開返家與女友定時聯絡，故忘記付
    錢逕自離開。㈡依監視畫面所示，被告離開時手上除手機外
    ，尚手持該保險套，輕易即可見到，並為監視器所攝取到，
    足徵被告並無將該盒保險套藏於後背包或藏於口袋內等藏匿
    贓物之舉動，而是公然拿在手上走向大門，並無趁人不注意
    竊取之客觀犯行。且被告拿出皮夾是準備要付帳，並將物品
    置於皮夾旁邊要去櫃台付帳但卻忘記，而非檢察官所述要藏
    匿竊盜物品，否則逕放入口袋或放入背包中更能藏匿。㈢事
    後被告已與超商達成和解，被告僅需補給貨款即可，告訴人
    並當場承諾不再有任何民、刑事之追究，足見告訴人亦不認
    被告有竊盜犯行。㈣被告是因2時許該服藥物忘記服用，致AD
    HD（注意力缺陷過動症）之影響忘了付帳，並急著返家與女
    友line，若他想起未付帳，一定會前往付帳，因為他皮夾內
    尚有許多錢，絕不會為了299元而不付帳。被告之前2件也是
    受困於ADHD之健忘忘記付錢，分別是309、294元及此次之29
    9元，咸屬微小之金額，以被告之資力，並無動機去竊取，
    純係ADHD健忘症狀而偶爾忘記。經查：
  ㈠被告業於警詢供承：「(你以何種方式竊取該商品？有無使用
    工具？)我是觀看該商品周邊都沒有人的時候，以徒手方式
    拿取。沒有使用工具。(你竊得該商品後，有無至收銀檯前
    結帳後再離開？)我沒有結帳就離開店家。(你是以何種方式
    夾帶該商品離開超商，而不被店員發現？)我是將該商品藏
    匿於右手與黑色皮夾中間，我的右手背朝向店員，所以店員
    看不到我手中的物品，我就走出店外了。」（見警卷第7-9
    頁）等語。又偵查中供述：「(是否承認竊盜罪？)承認。」
    （見偵卷第16頁背面）等語。核與證人證人即告訴人瞿子文
    之指證（見警卷第21-25頁、第27-31頁）相符。
　㈡又被告以右手行竊保險套時，本是左手持有黑色皮夾，竊取
    後隨即將黑色皮夾與保險套同持於右手，此時保險套係置於
    皮夾與腿部之間，不易發現，監視錄影畫面翻拍照片需以放
    大處理方式始能看見被告手中持有一盒狀物，此有監視器錄
    影翻拍照片6張（見警卷第47-51頁）可證。再被告離去超商
    前，被告係先看向櫃台，當時櫃台正有數名顧客等待結帳，
    然後再轉頭看向左側出口處，當時有一未購買物品之顧客逕
    自走出超商門口，店員正忙於為其他顧客結帳，並未有何反
    應，接著被告始走向超商出口離去，此復有本院截取之監視
    器畫面照片（見本院卷第133頁、136頁、134頁、135頁）可
    參。而被告當日是穿著短褲，背包背於背上，如被告將背包
    取下，再拉開拉鏈放入東西，顯然更易引人注意。如將保險
    套放入短褲口袋內，因保險套為盒狀物，反會使口袋明顯鼓
    起，其隱蔽性應不會比較好。因此，被告雖未將竊得之物放
    入背包或口袋內，亦難認其即無竊盜之意圖。
　㈢被告辯稱是因罹患ADHD（注意力缺陷過動症）之影響而忘了
    付帳，並提出奇美醫療財團法人奇美醫院診斷書（見本院卷
    第43頁）佐證。被告罹患ADHD（注意力缺陷過動症）乙事，
    有上開奇美醫院診斷書可證，自堪信屬真實。惟辯護人主張
    被告「因長期服用藥劑導致注意力不集中」（見本院卷第39
    頁第1行）云云，嗣經本院向奇美醫院函查結果：「病患蔡
    岱峰於109年10月28日因注意力不足過動症前往本院就診，
    共開立28天份之藥物，之後仍有就診至110年1月。開立之藥
    物不會減弱記憶力。」有奇美醫療財團法人奇美醫院110年0
    5月18日(110) 奇醫字第2205號函暨附病情摘要1份（見本院
    卷第77-79頁），足證被告之犯行與服用奇美醫院開立之藥
    物無關。同時被告當時既手持皮夾，竟不記得要付款，亦殊
    難令人置信！縱然被告確實罹患注意力缺陷過動症，已如前
    述，但亦無法證明被告當時是處於病發狀態。何況，如是因
    病情發作致忘了付錢，應該是直接拿著商品就往超商外走去
    ，何以會以皮夾遮隱該商品，且先觀察店員是否會注意離去
    之顧客？故被告所顯現之客觀行為實難認係因病而忘了付錢
    。
　㈣辯護人又主張被告急於回家line女友致忘了付帳云云。但依
    被告提出與女友line對話記錄所示：「5：40，寶貝好厲害
    」「5：40，修好了嗎」，「5：40，修好啦」（見本院卷第
    45頁）。再依超商門口監視器所拍攝之照片（見警卷第45頁
    ）顯示，5時40分10秒，被告正在超商門口使用手機，依時
    間比對，被告應是正與女友使用line為上述對話，之後才進
    入超商內。被告甫與女友為line對話完，又何來急於回家
　　line女友呢？
　㈤辯護人另辯稱被告之前2件也是受困於ADHD之健忘忘記付錢，
    分別是309、294元云云。然被告上述2件竊盜案件係為認罪
    之表示，故經臺灣臺北地方檢察署檢察官為緩起訴處分（10
    7年度偵字第9659號），有臺灣高等法院被告前案紀錄表可
    考。又被告若真是因注意力缺陷過動症造成忘了付帳情事，
    107年間已接連發生2件相同情況，依被告提出之存摺證明，
    可知被告資力不差，為何始終未曾就醫？卻遲至109年10月2
    8日，始前往奇美醫院就診？殊有違常情！
　㈥末查，辯護人主張被告僅係一時忘了付錢，事後已與告訴人
    達成和解，告訴人當場承諾不再有任何民、刑事之追究，如
    遽予刑罰相繩，未免過苛云云。被告固提出和解書（見本院
    卷第55頁）證明已與告訴人達成和解，同時告訴人不再向被
    告要求其他賠償等語。然刑法第320條之竊盜罪，並無須告
    訴乃論之規定（同法第324條親屬間之竊盜除外）。本件竊
    盜案乃經告訴人提出告訴後，警方循線始通知被告前往製作
    筆錄。顯與一般消費者因故一時忘了付款，之後即時且主動
    前往找尋店家付款情況不同，兩種情形顯難相提併論。何況
    竊盜罪既非告訴乃論之罪，縱然告訴人事後宥恕並表示不再
    提出告訴，亦無准予撤回之相關規定，辯護人之主張顯乏法
    律上之依據。
　㈦綜上所述，被告所辯無非事後畏罪卸責之詞，均不足採信。
    本件事證已臻明確，被告竊盜犯行堪以認定，應依法論科。
　㈧至於辯護人主張本院未依職權通知其閱卷函查之回文乙節，
    按刑事訴訟法第33條規定辯護人於審判中得檢閱卷宗及證物
    ，此係辯護人之權利，但非強制規定，辯護人若不聲請檢閱
    卷宗及證據，法院並無強制其檢閱之權力，同時亦無任何規
    定法院必須依職權通知辯護人檢閱卷宗及證物之規定，辯護
    人之主張實嫌無據。另有關本院發文奇美醫院之函文，因本
    院之函文並未據以為認定被告犯罪之證據，本院自無庸提示
    ，併予敘明。而辯護人主張勘驗超商內之監視錄影光碟及將
    被告送鑑定行為時是否受注意力缺陷過動症影響乙節，本院
    認事證已臻明確，無再予調查必要，爰依刑事訴訟法第163
    之2第2項第3款規定，駁回此聲請。
二、論罪科刑　
　㈠核被告所為，係構成刑法第320條第1項之竊盜罪。　
　㈡爰審酌被告僅因貪圖小利，竟恣意竊取他人財物，毫無尊重
    他人所有財產之體認，欠缺法紀觀念，且犯後飾詞狡辯，難
    認態度良好，同時被告107年間已因竊盜案為檢察官緩起訴
    在案，再犯本案，故檢察官請求從重量刑。並兼衡被告教育
    程度為大學畢業、家中有父母親及姐姐，目前待業中，被告
    所竊得財物價值尚輕，同時已與告訴人達成和解賠償告訴人
    損失等一切情狀，量處如主文所示之刑，並諭知易科罰金之
    折算標準，以示懲儆。
　㈢沒收部分：被告所竊得之保險套1盒固未發還告訴人，但被告
    已與告訴人達成和解賠償告訴人，有前述和解書可憑，依刑
    法第38條之1第5項規定，爰不再就此部分犯罪所得宣告沒收
    。　
據上論斷，應依刑事訴訟法第299條第1項前段，刑法第320條第1
項、第41條第1項，刑法施行法第1條之1，判決如主文。
本案經檢察官白覲毓提起公訴，檢察官林容萱到庭執行職務。

中　　華　　民　　國　　110 　年　　7 　　月　　27　　日
　　　　　　　　　刑事第四庭    法　官　彭喜有
以上正本證明與原本無異
如不服本判決應於收受本判後20日內向本院提出上訴書狀，並應
敘述具體理由。其未敘述上訴理由者，應於上訴期間屆滿後20日
內向本院補提理由書狀（均須按他造當事人之人數附繕本）「切
勿逕送上級法院」。
  　　　　　　　　　　　　　　　書記官　陳冠廷
中　　華　　民　　國　　110 　年　　7 　　月　　27　　日
附錄本案論罪科刑法條全文
中華民國刑法第320條第1項：
意圖為自己或第三人不法之所有，而竊取他人之動產者，為竊盜
罪，處 5 年以下有期徒刑、拘役或 50 萬元以下罰金。